【裁判字號】    91,訴,1323
【裁判日期】    920227
【裁判案由】    妨害兵役
【裁判全文】
臺灣臺北地方法院刑事判決                        九十一年度訴字第一三二三號
    公  訴  人  臺灣臺北地方法院檢察署檢察官
    被      告  甲○○
右列被告因違反妨害兵役治罪條例案件，經檢察官提起公訴（九十一年度偵緝字第一
二四六號），本院判決如左：
    主  文
甲○○役齡男子意圖避免徵兵處理，居住處所遷移，無故不申報，致未能接受徵兵處
理，累犯，處有期徒刑肆月，如易科罰金，以百元折算壹日。
    事  實
一、甲○○前於民國八十六年間因妨害兵役案件，經台灣高等法院判處有期徒刑三月
    ，上訴後經最高法院判決上訴駁回而確定，於九十年三月二十三日易科罰金執行
    完畢。猶不知悔改，明知其為役齡男子，自八十六年七月二十二日起即設籍於台
    北市○○區○○里○○鄰○○○路六三○號五樓，竟意圖避免徵兵處理，於八十
    九年初間搬離前揭戶籍地，並遷居至台北市○○區○○路四一一號二樓後，無故
    不申報，致台北市九十年九月二十八日北市兵二字第九○二一八八七○○○號Ｃ
    六二六梯次陸戰隊常備兵徵集令、同年十一月二十八日北市兵二字第九○二二三
    二一六○○號Ｃ六二八梯次陸戰隊常備兵徵集令，無法送達，而未能辦理徵集即
    未能接受徵兵處理。
二、案經臺北市政府移送臺灣臺北地方法院檢察署檢察官偵查起訴。
    理  由
一、訊據被告甲○○對右揭事實均坦承不諱，並有台北市九十年九月二十八日北市兵
    二字第九○二一八八七○○○號Ｃ六二六梯次陸戰隊常備兵徵集令、同市政府兵
    役處九十一年一月十六日北市兵二字第○九一三○一一六○○○號函附台北市九
    十年海陸戰隊第六二六梯次常備兵徵集未報到人員表、九十年十一月二十八日北
    市兵二字第九○二二三二一六○○號Ｃ六二八梯次陸戰隊常備兵徵集令、無法送
    達之回證、同市松山區公所九十年十一月三十日北市松兵徵十第九○二二三○九
    三○○號函、同市政府兵役處九十一年二月五日北市兵二字第○九一三○二六三
    六○○號函附台北市九十年海陸戰隊第六二八梯次常備兵徵集未報到人員表（序
    見九十一年度偵字第六一五五號卷第十頁、第十五頁至第十六頁、第二十頁、第
    二十一頁、第二十二頁、第二十六頁至第二十七頁）及法務部戶役政連結作業系
    統電腦查詢報表二紙（見本院卷）在卷可稽；且被告於本院審理時坦承：伊於徵
    集令收到前，有收到台北市政府函復否准其申請禁服兵役的公文，雖伊不服，但
    沒有提起訴願等語（見本院九十二年二月十九日訊問筆錄第二頁），核與台北市
    政府九十年九月四日府兵二字第九○一○二八四六○○號函，內政部九十年八月
    二十七日台（九十）內役字第九○○一八八七號函及法務部九十年八月十三日法
    九十律字第○二四八八八號函、台北市政府警察局八十五年一月十一日（八五）
    北市警保字第○一六八八號函（序見前開第六一五五號偵卷第三頁至第四頁、第
    五頁至第六頁、第七頁至第八頁及第五十三頁）所述其非經法院裁定感訓處分合
    計滿三年嗣申請禁服兵役業經否准之內容相符，足見被告確有避免徵兵處理之意
    圖甚明，堪認被告自白核與事實相符。本件事證已明，被告犯行堪以認定。
二、按被告行為後，妨害兵役治罪條例業經修正，並經總統於九十一年六月二十六日
    以華總一義字第○九一○○一二八○七○號令修正公布全文二十五條，依中央法
    規標準法第十三條之規定，於公布日起算之第三日即同年六月二十八日起生效，
    經比較新舊法結果，修正前後之刑度均為「五年以下有期徒刑」，自應依刑法第
    二條第一項前段規定，適用修正後即現行法律處斷。核被告居住處所遷移後無故
    不申報致未能接受徵兵處理之行為，係犯妨害兵役治罪條例第三條第五款之罪。
    而被告未能接受徵兵處理之結果雖有兩次，但均係在其一次居住處所遷移而無故
    不申報之行為後所生，核其犯罪行為僅有一次，不生連續犯問題，仍係單純一罪
    。查被告有事實欄所載之犯罪科刑執行情形，有台灣高等法院檢察署刑案紀錄簡
    覆表在卷可按，其於九十年三月二十三日易科罰金執行完畢後，五年以內再犯本
    件有期徒刑以上之罪，為累犯，應依法加重其刑。爰審酌被告確曾經警察機關依
    修正前動員戡亂時期檢肅流氓條例移送執行矯正處分合計三年以上，有前述台北
    市政府警察局八十五年一月十一日（八五）北市警保字第○一六八八號函在卷足
    稽，但經權責機關否准其禁服兵役後，再為本件犯行之犯罪動機、目的、所生危
    害及其品行、智識程度、生活狀況，到案後坦承犯行之犯罪後態度等一切情狀，
    量處如主文所示之刑，並諭知易科罰金之折算標準。
據上論斷，應依刑事訴訟法第二百九十九條第一項前段，妨害兵役治罪條例第三條第
五款，刑法第十一條前段、第二條第一項前段、第四十七條、第四十一條第一項前段
，罰金罰鍰標準提高條例第第二條，判決如主文。
本案經檢察官陳弘杰到庭執行職務
中      華      民      國    九十二    年      二      月    二十七    日
                                      臺灣臺北地方法院刑事第三庭
                                          法  官  劉  台  安
右正本證明與原本無異
如不服本判決應於送達後十日內向本院提出上訴狀
              書記官  張  汝  琪
中      華      民      國      九十二      年    三    月      五      日
附錄本案論罪科刑法條全文
妨害兵役治罪條例第三條
役齡男子意圖避免徵兵處理，而有下列行為之一者，處五年以下有期徒刑
：
一  徵兵及齡男子隱匿不報，或為不實之申報者。
二  對於兵籍調查無故不依規定辦理者。
三  徵兵檢查無故不到者。
四  毀傷身體或以其他方法變更體位者。
五  居住處所遷移，無故不申報，致未能接受徵兵處理者。
六  未經核准而出境，致未能接受徵兵處理者。
七  核准出境後，屆期未歸，經催告仍未返國，致未能接受徵兵處理者。


司法院資訊處製作；財團法人民間司法改革基金會備份。
